【裁判字號】    98,台上,6119
【裁判日期】    981022
【裁判案由】    違反毒品危害防制條例
【裁判全文】
最高法院刑事判決            九十八年度台上字第六一一九號
上  訴  人  台灣高等法院檢察署檢察官
被      告  甲○○（原名郭長仁）
                    號
選任辯護人  郭士功律師
            周志安律師
上列上訴人因被告違反毒品危害防制條例案件，不服台灣高等法
院中華民國九十八年七月二十八日第二審更審判決（九十八年度
上更(一)字第二０六號，起訴案號：台灣桃園地方法院檢察署九十
一年度偵字第一八六一二、一九三三０號），提起上訴，本院判
決如下：
    主  文
上訴駁回。
    理  由
按刑事訴訟法第三百七十七條規定，上訴於第三審法院，非以判
決違背法令為理由，不得為之。是提起第三審上訴，應以原判決
違背法令為理由，係屬法定要件。如果上訴理由書狀並未依據卷
內訴訟資料，具體指摘原判決不適用何種法則或如何適用不當，
應認其上訴為違背法律上之程式，予以駁回。本件原判決以公訴
意旨略稱：被告甲○○係設於桃園縣八德市○○路一一四號一樓
「平安藥師藥局」（下稱平安藥局）之實際負責人，明知氟硝西
泮（Flunitrazepam）俗稱FM2係屬管制類第三級毒品不得販賣，
竟自民國九十一年二月間起，基於意圖營利之概括犯意，向綽號
「王仔」之成年男子以每顆新台幣（下同）七至十元不等之價格
販入，再以每三顆一百元之價格連續出售予不特定之人，因認被
告所為係犯毒品危害防制條例第四條第三項之販賣第三級毒品罪
嫌云云。惟經審理結果，認扣案之藥錠雖含有第三級毒品氟硝西
泮成份，但尚乏證據證明被告主觀上有販賣第三級毒品之犯意。
又扣案之藥錠並無名稱、製造廠商、成份及經主管機關核准製造
之標示，屬藥事法第二十條第一款規定之偽藥，被告既係以販賣
藥品為業，自難諉為不知，是被告主觀上自有販賣偽藥之故意。
然被告販賣上揭偽藥之行為，與其另案經判決有罪確定之連續明
知為偽藥而販賣罪，有修正前刑法連續犯之裁判上一罪關係。因
而撤銷第一審之科刑判決，改判諭知被告被訴販賣第三級毒品部
分免訴。已綜核卷內全部證據資料，詳加審酌論斷，從形式上觀
察，並無判決違背採證法則或理由不備之情形存在。另證據之取
捨及證明力之判斷，俱屬於事實審法院之職權，判決內若已論敘
其何以作此判斷之心證理由，且其取捨判斷不違背經驗法則或論
理法則，即不生判決違背法令之問題。原判決依卷內證據資料，
綜合判斷，以被告於警詢及初次偵訊時雖坦承販賣FM2 毒品，惟
嗣即改稱購入者為鎮定劑、安眠藥等語，其上開自白是否與事實
相符，容非無疑。而證人朱明政於原審亦證稱：伊因睡眠情況不
好，向被告經營之藥局購買安腦丸，被告乃送伊三顆「安眠藥」
，請伊試用，並表示若效果良好，下次購買是三顆一百元。當時
伊試用者即為扣案之藥丸等語，核與該藥錠同時遭警查扣之九十
一年九月二十七日之估價單記載：「品名：藥品（助眠）」相符
，足見被告主觀上是販賣安眠藥物。又扣案之藥錠經鑑定結果，
雖含第三級毒品氟硝西泮成份，然其純度約為0.8 ％，顯然每錠
藥錠中氟硝西泮之含量甚微，參酌被告既係在其經營之藥局，以
安眠藥之品名提供給一般顧客服用，販售價格亦僅每三顆一百元
，與一般毒品市場所販售之每顆FM2 達數百元之售價相去甚遠，
被告販售該藥錠之對象又係一般有失眠困擾之民眾，並非濫用藥
物成癮者等情，實無從單憑扣案之藥錠經鑑定結果含第三級毒品
氟硝西泮成份，即認被告主觀上有販賣毒品之犯意。被告辯稱其
不知該藥錠為第三級毒品，即堪採信，而於理由內論敘綦詳。其
證據之取捨判斷並不違背經驗法則或論理法則，亦無認定事實未
依證據之違法情事。檢察官上訴意旨略謂：被告於警詢及檢察官
初訊時已供承持有扣案FM2 毒品，以三顆賣一百元，賣給睡眠不
足之客人，且有扣案第三級毒品FM2 藥錠共二千九百五十顆，作
為補強證據，足認被告係販賣上開毒品等語。係就原判決已經調
查說明事項，任意指摘為違法，難認係適法之第三審上訴理由。
另原判決已詳敘認定被告係基於概括之犯意而販賣上開偽藥，其
所憑證據及認定之理由（見原判決第四頁，理由三之(三)），上訴
意旨無視於原判決此部分論述，仍執陳詞，重為事實之爭辯，並
聲請調查證據，亦與法律所規定得上訴第三審之理由不相適合。
況原審於最後審判期日調查證據完畢開始辯論前，審判長問檢察
官最後尚有何證據請求調查，檢察官答稱：「無」，亦未聲請原
審就被告是否基於概括之犯意為如何之調查（見原審卷第六四頁
）。而本院為法律審，檢察官在本院又為此爭執，自非依據卷內
資料執為指摘之合法上訴第三審理由。又被告既因涉嫌犯「販賣
第三級毒品罪」而被起訴，則原審經調查審理結果，認應為免訴
之判決時，於判決主文諭知被告「被訴販賣第三級毒品部分免訴
」，亦無何主文與事實理由矛盾之違誤可言。上訴意旨認應諭知
被訴販賣偽藥部分免訴，並於理由中說明販賣第三級毒品部分不
構成犯罪之理由云云，容有誤會。至扣案含第三級毒品氟硝西泮
成份之藥錠，既為毒品，亦屬管制之藥品，檢察官起訴被告涉嫌
販賣扣案之藥錠，認係犯販賣第三級毒品罪，原審經調查結果，
認被告主觀上無販賣毒品之犯意，僅係基於販賣偽藥之故意而販
賣藥錠，係犯明知為偽藥而販賣罪，且與其另案經判決有罪確定
之連續明知為偽藥而販賣罪，有修正前刑法連續犯之裁判上一罪
關係，屬同一案件，此部分為該確定判決之既判力所及，不得再
為訴訟之客體。因而撤銷第一審之科刑判決，改判諭知被告被訴
販賣第三級毒品部分免訴，亦無何逾越起訴範圍之違法可言。檢
察官徒憑己意，認原判決依職權認定之犯罪事實與起訴事實不同
云云，難謂已符合首揭法定上訴第三審之要件。應認其上訴為違
背法律上之程式，予以駁回。
據上論結，應依刑事訴訟法第三百九十五條前段，判決如主文。
中    華    民    國  九十八  年    十    月  二十二  日
                      最高法院刑事第二庭
                          審判長法官  莊  登  照
                                法官  陳  世  淙
                                法官  徐  昌  錦
                                法官  許  錦  印
                                法官  吳      燦
      本件正本證明與原本無異
                                      書  記  官
中    華    民    國  九十八  年    十    月  二十六  日
                                                      Ｑ


司法院資訊處製作；財團法人民間司法改革基金會備份。
